臺灣高等法院臺中分院刑事判決　　　　96年度醫上訴字第14號
上　訴　人
即　被　告　丙○○
上列上訴人即被告因業務過失致死案件，不服臺灣臺中地方法院
95年度醫訴字第1號，中華民國95年11月6日第一審判決（起訴案
號：臺灣臺中地方法院檢察署95年度偵字第13728號），提起上
訴，本院判決如下：
    主  文
上訴駁回。
    犯罪事實
一、丙○○領有初級救護員執照，以駕駛救護車為業，為從事業
　　務之人。緣王月嬌前因腦中風之病症，於民國95年1月11日
　　在臺中縣梧棲鎮童綜合醫院進行氣切手術完畢後，因尚需以
    呼吸器輔助王月嬌呼吸，故於同年1月19日由梧棲鎮童綜合
    醫院轉院至沙鹿鎮童綜合醫院胸腔內科。嗣於同年2月22日
    ，王月嬌因病情好轉，已無需透過呼吸儀器輔助，可由本身
    之氣切口自主呼吸，且王月嬌之父親甲○○因經濟拮据，無
    法負擔龐大之醫療費用，遂於同年3月間聯絡所需費用較低
　　之「仁惠護理之家」，欲將王月嬌轉至「仁惠護理之家」繼
　　續照護。經「仁惠護理之家」主任蔡美英於95年3月7日9時
    許，聯絡智誠救護車有限公司（下稱智誠公司）人員，前往
    沙鹿鎮童綜合醫院接送王月嬌，但因智誠公司人員身體不舒
    服，便改聯絡亦從事駕駛救護車業務之丙○○前往接送。丙
    ○○應允後，於同日10時30分許駕駛車號B6-3529號救護車
    至沙鹿鎮童綜合醫院，斯時甲○○已辦妥王月嬌之出院手續
    ，丙○○即以擔架將王月嬌推出醫院並抬上救護車。然丙○
    ○本應注意病人之氣切管同時具有吸氣及呼氣之功能，與常
    人之鼻子相同，若直接在氣切管接上輸送氧氣之導管，而未
    配合T型管，或復甦器等儀器來幫助排出病人之呼氣，將導
    致氧氣只進不出，造成氣胸，危及生命，且當時又無不能注
    意之情事，竟疏未注意及此，在將王月嬌抬上救護車後，旋
    將車內事先備置之氧氣管直接插入王月嬌之氣切管，漏未使
    用T型管或復甦器，致使氧氣灌入王月嬌肺部只進不出，途
    中經甲○○發現王月嬌之臉部變黑察覺有異，丙○○見狀又
    將王月嬌送往梧棲鎮童綜合醫院急救，迄同日12時30分許王
    月嬌終因急性氣腫併多器官及呼吸衰竭而死亡。
二、案經臺中縣警察局清水分局報請臺灣臺中地方法院檢察署相
    驗後自動檢舉偵查起訴。
    理  由
一、訊據上訴人即被告丙○○對於上揭將被害人王月嬌抬上車後
    ，旋即以車內之氧氣管直接插入被害人之氣切管，漏未使用
    T型管，或復甦器幫助被害人排氣，致使氧氣灌入被害人肺
    部只進不出等事實，均坦承不諱，核與證人甲○○證述及同
    案被告楊韻秋（另為緩起訴處分）陳述之情節相符，並有車
    號B6-3529號救護車內部裝置，及被告示範插管之照片6張在
    卷可資佐證。而被害人王月嬌確因被告使用氣管切除引套意
    外致氣胸，合併多器官及呼吸衰竭、腦血管障礙而死亡，業
    經檢察官督同法醫及檢驗員相驗並解剖屬實，此有勘驗筆錄
    、驗斷書、相驗屍體證明書各1份附卷可佐；另本件經送法
    務部法醫研究所鑑定結果，認死者王月嬌之病程似相當嚴重
    （病人插管即昏迷指數3分，最低為2分），已達植物人而接
    近腦死之程度，惟病患給予氧氣前尚可自主呼吸之程度，惟
    因欲由童綜合醫院送至安養院時因病患呈缺氧狀態，救護人
    員丙○○（男性，民國○○年○月○○日生，身分證字號Ｚ000000
    000）似將氧氣管直接插入氣管切開之滑套插管入口，發生
    急性氣胸之意外，最後因多器官衰竭及呼吸衰竭而死亡等情
    ，亦有該所醫鑑字第526號鑑定書各1份附卷足憑。查被告
    領有初級救護員執照，又以駕駛救護車為業，對於一般醫護
    常識理應具有一定程度之認知，當應注意病人之氣切管同時
    具有吸氣及呼氣之功能，若直接將氣切管接上輸送氧氣之導
    管，而未配合T型管或復甦器等儀器來幫助排出病人之呼氣
    ，將導致氧氣只進不出，造成氣胸危及生命，且當時又無不
    能注意之情事，竟疏於注意漏未使用T型管或復甦器因而肇
    致被害人死亡，其有過失甚為明確。且被告之過失行為與被
    害人之死亡結果間，有相當因果關係。綜上所述，被告犯行
    應堪認定。
二、查被告犯罪後，刑法關於罰金刑最低額（第33條第5款）之
    規定，業經總統於94年2月2日公布修正，並自95年7月1日起
    施行，比較修正前後之規定，該修正後之規定，並無較有利
    於被告之情形，依同法第2條第1項，仍應適用修正前之規定
    ，合先明。又按刑法第276條第2項所謂之業務，係指以反
    覆同種類之行為為目的之社會活動而言。故一人不以一種業
    務為限，如一人同時兼有二種或二種以上之業務，而在某一
    種業務上有不慎致人於死之行為，即應負其業務過失致人於
    死罪責（最高法院69年台上字第4047號判例可資參照）。核
    本件被告所為，係犯刑法第276條第2項之業務過失致死罪。
    原審法院因認被告罪證明確，適用刑法第276條第2項規定，
    審酌被告之過失程度，被害人死亡家屬所受傷痛程度及被告
    犯後極思與被害人家屬甲○○洽談和解，惟因經濟問題且金
    額尚有差距致未能達成和解等一切情狀，量處被告有期徒刑
    1年。核其認事用法均無不當，量刑亦屬妥適，應予維持。
    被告上訴意旨未提出任何有利之證據或辯解，徒以希望延後
    執行，以舒解家中經濟壓力，難認有理由，應予駁回。
據上論斷，應依刑事訴訟法第368條，刑法施行法第1條之1，判
決如主文。
本案經檢察官乙○○到庭執行職務。
中　　華　　民　　國　　96　　年　　3 　　月　　15　　日
            刑事第六庭    審判長法  官  李　文　雄
                                法  官  張  恩  賜
                                法  官  邱  顯  祥
上列正本證明與原本無異。
如不服本判決應於收受送達後十日內向本院提出上訴書狀，其未
敘述上訴之理由者並得於提起上訴後十日內向本院補提理由書（
均須按他造當事人之人數附繕本）。
                                書記官　陳　桂　芬
中　　華　　民　　國　　96　　年　　3 　　月　　15　　日
